【裁判字號】    99,交聲,216
【裁判日期】    990913
【裁判案由】    違反道路交通管理處罰條例
【裁判全文】
臺灣宜蘭地方法院交通事件裁定         99年度交聲字第216號
原處分機關  交通部公路總局臺北區監理所宜蘭監理站
異  議  人
即受處分人  甲○○
上列異議人即受處分人因違反道路交通管理處罰條例案件，對於
交通部公路總局臺北區監理所宜蘭監理站於民國99年7月13日所
為之宜監字第裁43-DB0000000號及宜監字第裁00-000000000號裁
決處分，聲明異議，本院裁定如下：
    主  文
異議駁回。
    理  由
一、原處分意旨略以：異議人即受處分人甲○○駕駛其所有車牌
    號碼9205-ES號自用一般小客貨車，於民國99年4月17日中午
    12時58分許，行經新屋鄉台61線北向56.3公里處，因有「限
    速50公里，經雷達測明時速117公里，超速67公里」之違規
    行為，經桃園縣政府警察局楊梅分局以桃警局交字第DB0000
    000號舉發違反道路交通管理事件通知單，舉發其有違反道
    路交通管理處罰條例第43條第1項第2款規定之事實，爰依同
    條例第43條第1項第2款、第4項、第5項（原處分漏載）及第
    85條第1項之規定，裁處罰鍰新臺幣（下同）8千元，及記違
    規點數3點、吊扣汽車牌照3個月，並接受道路交通安全講習
    等語。
二、異議意旨略以：異議人即受處分人當天開車從竹北市出發，
    因需急赴桃園市立殯儀館，參與妻外祖母告別式，而在路途
    中遭警員開單舉發違規超速駕駛（超速67公里）。惟當時所
    用之非固定式地點之測速器械是否合法、是否係在依經濟部
    標準檢驗局公告之雷射測速儀檢定檢查技術規範經第三方檢
    定之有效時間範圍內？且機械本身並非完全準確無誤，毫釐
    不差。況車輛為移動狀態，並非1個點，故不管是雷射光或
    是波的傳遞偵測方式，偵測當時的時間差與反射傳回點並不
    相同，所測得者應為相對值，並非絕對值，依此作依據是否
    相對薄弱？另從違規舉證照片得知，其拍攝角度與位置有刻
    意隱避之嫌，係採取低角度於雜草間由車輛右後方拍攝，實
    非公務人員執法應有之公正光明正大之行為。如依舉發所引
    用之道路交通管理處罰條例第43條之規定，應當場禁止駕駛
    ，惟事發當時未有任何執法人員做任何處置，僅事後依1張
    照片作告發。又依交通部93年4月9日交路字第0930003765號
    函說明二所述：第43條第4項吊扣牌照處罰之目的，係在遏
    止危險方式駕駛行為之繼續滋長，依此，異議人並無駕駛改
    裝做競速飆車之意圖。綜上所述，本案是否超速60公里已然
    有疑，復查無其他積極證據足資證明異議人超速確為60公里
    ，則揆諸無罪推定及犯罪人不負自證無罪之原則，自應為有
    利異議人之認定。爰具狀聲明異議，請准撤銷前揭罰鍰8千
    元、記違規點數3點、吊扣汽車牌照3個月之不當裁罰云云。
三、按汽車駕駛人，駕駛汽車有下列情形之一者，處新臺幣6千
    元以上2萬4千元以下罰鍰，並當場禁止其駕駛：二、行車速
    度，超過規定之最高時速60公里以上。汽車駕駛人有第1項
    第1款、第2款或前項行為者，並吊扣該汽車牌照3個月。汽
    車駕駛人違反第1項、第3項規定者，應接受道路交通安全講
    習，道路交通管理處罰條例第43條第1項第2款、第4項前項
    、第5項前段分別定有明文。
四、經查：
  (一)異議人甲○○駕駛車牌號碼9205-ES號自用一般小客貨車，
    於99年4月17日中午12時58分許，行經新屋鄉台61線北向56.
    3公里處，有「限速50公里，經雷達測明時速117公里，超速
    67公里」之違規事實，有舉發照片、交通部公路總局台北區
    監理站宜蘭監理站舉發違反道路交通管理事件通知單、雷射
    測速儀檢定合格證書、「速限時速50公里」及「常有測速照
    相請依速限行駛」之警語告示牌設置照片及現場圖各1份在
    卷可稽（見本院卷第19、25-27頁），是異議人於上開時、
    地，有以117公里之速度超速行駛（速限50公里，超速67公
    里）之違規行為，足以認定。
  (二)異議人固以前詞置辯。然：
  1.經觀諸桃園縣政府警察局楊梅分局檢送舉發本件違規事件所
    使用之雷達測速儀檢定合格證書（見本院卷第25頁）可知，
    該雷達測速儀業經經濟部標準檢驗局於98年12月11日檢定合
    格，使用之有效期限至99年12月31日止，故於99年4月17日
    舉發本件違規事件當時，仍在有效使用期限內，且依雷射測
    速儀所拍攝之舉發照片（見本院卷第19頁），畫面清晰，並
    未顯示有何異常之符號，復無證據證明該機器有故障之虞，
    故足認定該雷達測速器所測得被告在該路段以時速117公里
    行駛之數據，已達到符合國家標準之正確性甚明。併參以異
    議人於上開時、地開車，經雷達測速器測得之數據為「超過
    速限67公里/時速」（即速限50公里，異議人以117公里之速
    度行駛），核與道路交通管理處罰條例第43條第4項規定之
    反面解釋即超速行駛但不須吊扣汽車牌照3個月之臨界值「
    超過速限59公里/時速」，尚有8公里/時速之差距，並非極
    為相近，實難據以認定異議人當時開車超過當地速限，有未
    逾60公里/時速之可能。是異議人辯稱：當時所用之非固定
    式地點之測速器械是否合法、是否係在依經濟部標準檢驗局
    公告之雷射測速儀檢定檢查技術規範經第三方檢定之有效時
    間範圍內？且機械本身並非完全準確無誤，毫釐不差。況車
    輛為移動狀態，並非1個點，故不管是雷射光或是波的傳遞
    偵測方式，偵測當時的時間差與反射傳回點並不相同，所測
    得者應為相對值，並非絕對值，依此作依據是否相對薄弱？
    等節，均不足取。
  2.依告示牌設置現場照片及現場圖（見本院卷第26、27頁）所
    示，在異議人違規超速駕駛之新屋鄉台61線北向56.3公里約
    前180公尺處，確實設有「限速時速50公里」、「常有測速
    照相請依速限行駛」之警語告示牌，此已符合道路交通管理
    處罰條例第7條之2第3項之採用固定或非固定式科學儀器取
    得證據資料證明者，於一般道路須至少於1百公尺前，明顯
    標示之規定。因此，警員於新屋鄉台61線北向56.3公里處，
    持用非固定式之雷達測速儀器，執行舉發交通違規勤務，並
    無不當之情。至於警員有無依道路交通管理處罰條例第43條
    之規定，當場禁止異議人駕駛，實與認定異議人有無違規超
    速駕駛之行為無涉。另異議人在前開道路上，以117公里之
    時速駕駛汽車，係屬影響道路交通安全甚鉅之高速危險駕駛
    行為至明，因此，吊扣其汽車牌照3個月，並未違反異議人
    所舉交通部93年4月9日交路字第0930003765號函文所示道路
    交通管理處罰條例第43條第4項之立法目的，要難謂駕駛人
    有駕駛改裝競速飆車之意圖，始有適用該項規定之餘地。況
    且，前揭函文係在說明若交通違規駕駛人另因涉公共危險等
    刑事案件，而遭扣留車輛之期間，得否抵扣道路交通管理處
    罰條例第43條第4項規定應行處罰吊扣牌照之期日之疑義，
    並無揭示道路交通管理處罰條例第43條第4項有何例外不罰
    之情形。從而，異議人辯稱：從違規舉證照片得知，所拍攝
    角度與位置有刻意隱避之嫌，係採取低角度於雜草間由車輛
    右後方拍攝，實非公務人員執法應有之公正光明正大之行為
    。如依舉發所引用之道路交通管理處罰條例第43條之規定，
    應當場禁止駕駛，惟事發當時未有任何執法人員做任何處置
    ，僅事後依1張照片作告發。又依交通部93年4月9日交路字
    第0930003765號函說明二所述：第43條第4項吊扣牌照處罰
    之目的，係在遏止危險方式駕駛行為之繼續滋長，依此，異
    議人並無駕駛改裝做競速飆車之意圖云云，均不足以為有利
    異議人之認定。
五、綜上所查，原處分機關依道路交通管理處罰條例第43條第1
    項第2款、第4項前段、第5項前段及第85條第1項規定，裁處
    異議人罰鍰8千元，及記違規點數3點、吊扣汽車牌照3個月
    ，並接受道路交通安全講習，即與上開規定無違。本件聲明
    異議為無理由，應予駁回。
據上論斷，應依道路交通案件處理辦法第19條，裁定如主文。
中    華    民    國    99    年    9     月    13    日
                  交通法庭  法  官  陳映佐
以上正本證明與原本無異。
如不服本裁定，應於裁定送達後5日內，向本院提出抗告狀。（
應附繕本）
                            書記官  翁靜儀
中    華    民    國    99    年    9     月    15    日

司法院資訊處製作；財團法人民間司法改革基金會備份。
